【裁判字號】    89,易緝,205
【裁判日期】    891130
【裁判案由】    偽造文書
【裁判全文】
臺灣高雄地方法院刑事判決                        八十九年度易緝字第二五號
    公  訴  人  臺灣高雄地方法院檢察署檢察官
    被      告  丁○○
右列被告因偽造文書案件，經檢察官提起公訴（八十八年度偵字第二九四０八號），
本院判決如左：
    主  文
丁○○無罪。
    理  由
一、公訴意旨略以：被告丁○○明知汽車牌照為公路監理機關所發給之行車許可憑證
    ，為一特許證，竟將其所有車牌號碼為ＪＩＸ─五二○號重型機車之車牌以黑色
    膠帶黏貼之方式，變造為ＯＦＸ─五二八號，足生損害監理機關管理之正確性；
    嗣被告於民國八十八年十二月二日十一時二十分許，騎乘上開已變造車牌之重型
    機車，行經高雄市左營區○○○路及進學路口時為警發覺，乃加速逃逸，同日十
    一時三十分許在高雄市○○區○○路八巷內經警查獲，因認被告涉有刑法第二百
    十二條行使變造特種文書罪嫌。
二、按犯罪事實應依證據認定之，無證據不得推定其犯罪事實，刑事訴訟法第一百五
    十四條定有明文。又認定不利於被告之事實，須依積極證據，苟積極證據不足為
    不利於被告事實之認定時，即應為有利於被告之認定，更不必有何有利之證據（
    最高法院三十年上字第八一六號判例參照）。本件公訴人認被告涉有偽造文書犯
    嫌，係以被告所騎乘之前開機車車牌已遭變造，被告並於為警發覺時有加速逃逸
    之行為，復對其所稱「小李」之人無法提供相關資料以供公訴人查證等為論據。
    惟訊據被告自警訊起即堅決否認有偽造文書犯行，辯稱：「是一個叫小李的於案
    發當天淩晨，在左營大路多媚遊藝場向伊借ＪＩＸ─五二０號機車，之後還給伊
    ，伊並未變造車牌號碼，可能是小李變造的，伊不知情，且伊去找朋友的地點，
    就在左營分局附近」等語。經查：(一)、被告於警訊供稱借用機車之人「小李」，
    其後於本院審理中之八十九年九月七日具狀稱「小李」為「丙○○」，經本院依
    其所提住址高雄縣鳳山市工協新村三二一號傳訊「丙○○」，傳票遭退回並註明
    「１０／９已過世」，再經本院函查該址全戶戶籍謄本，雖無「丙○○」之人設
    籍該址，但同址設有乙○○、周寶林二人，復經傳訊乙○○未到，此有遭退回之
丙○○傳票、前開工協新村址全戶戶籍謄本附卷可按，顯見被告所稱借用機車之
    人「小李」為「丙○○」，並非不可信。(二)、被告於為警查獲前是否有逃逸之行
    為，經當時查獲被告之高雄市政府警察局左營分局員警曾肇昇於本院調查時證稱
    ：「當時是和丁○○錯車，回頭看到丁○○所騎機車車牌有問題，會車地點離左
    營分局不遠，伊有叫丁○○，但不知他是否有聽到，之後丁○○騎機車左轉到左
    營分局那條路，會經過左營分局，後來查獲機車地點就在左營分局附近」等語，
    顯見並無證據顯示被告有畏懼逃逸之舉，甚且是在毫無戒心情況下行經左營分局
    ，並將本件機車停放在左營分局附近，則被告如有變造車牌號碼之舉，豈有如此
    明目張膽、不避人耳目將機車騎經警察機關，並放置在警察機關附近之理。(三)、
    八十八年十二月二日查獲被告時，前開車牌號碼ＪＩＸ─五二０號機車並無失竊
    紀錄，被告亦無遭通緝之情，此有卷附八十八年十二月二日車籍作業系統查詢認
    可資料表、台灣高雄地方法院檢察署刑案資料查註紀錄表及台灣高等法院被告全
    國前案紀錄表可憑，又遭變造後之車牌號碼ＯＦＸ─五二八號機車亦無失竊記錄
    ，該機車所有人甲○○與被告亦互不認識，此業經證人甲○○證述在卷，並有卷
    附該機車八十九年十一月四日車籍作業系統查詢認可資料表可按，則被告顯缺乏
    藉變造本件車牌號碼掩飾其身分或車籍之動機，亦無將車牌號碼變造為ＯＦＸ─
    五二八號之任何關聯性。
三、綜上所述，被告既無變造車牌號碼號之動機，亦無畏懼逃逸之舉，復無事證可認
    其前開辯解為偽，自難僅以被告騎用之機車所懸掛之車牌有變造之結果事實，即
    反面推論被告有公訴人所指之偽造文書犯行。此外，復查無其他積極證據足證被
    告有何偽造文書犯行，不能證明其犯罪，依法應為無罪之諭知。
據上論斷，應依刑事訴訟法第三百零一條第一項，判決如主文。
中      華      民      國    八十九    年     十一     月     三十     日
                                  臺灣高雄地方法院刑事第一庭
                                      法  官    曾  逸  誠
右正本證明與原本無異。
如不服本判決，應於判決送達後十日內，向本院提出上訴狀。
                                     書記官    許玉城
中    華    民    國      八十九      年      十二      月      一      日


司法院資訊處製作；財團法人民間司法改革基金會備份。
